臺灣臺南地方法院民事判決　　　　　　　　96年度婚字第14號
原告即反訴被告　甲○○
訴訟代理人　　　侯清治律師
被告即反訴原告　乙○○
　　　　　　　　　　　　　　　.
訴訟代理人　　　呂富田律師
上列當事人間請求離婚等事件，本院判決如下：
    主    文
准原告與被告離婚。
兩造所生未成年之子連奕翔（民國93年3月21日生）權利義務之
行使或負擔，由被告任之。
原告得於每月第2週、第4週之星期六上午9時起，至被告之住居
所（若被告之住居所有變更時，應即時通知原告）與連奕翔會面
交往，並得接連奕翔外出照顧，但應於翌日下午6時前送回被告
之住居所。
訴訟費用新臺幣3000元由被告負擔。
准反訴原告與反訴被告離婚。
兩造所生未成年之子連奕翔權利義務之行使或負擔，由反訴原告
任之。
反訴被告得於每月第2週、第4週之星期六上午9時起，至反訴原
告之住居所（若反訴原告之住居所有變更時，應即時通知反訴被
告）與連奕翔會面交往，並得接連奕翔外出照顧，但應於翌日下
午6時前送回反訴原告之住居所。
反訴被告應自本判決第6項確定之翌日起，至民國113年3月20日
止，除第1次之扶養費應於本判決第6項確定之翌日給付外，其餘
部分之扶養費則應分別按月於每月之第1日給付反訴原告新臺幣
8541.5元以作為連奕翔之扶養費（若有不足1個月份者，按實際
日數計算），如反訴被告遲誤一期之給付者，其後之期間均視為
亦已到期。
本判決第8項於各該給付期屆至時，各得假執行。
反訴原告其餘之反訴駁回。
反訴訴訟費用由反訴原告負擔新臺幣4397元，由反訴被告負擔新
臺幣13859元。
    事    實
甲、本訴部分：
壹、原告方面：
  一、聲明：
 （一）請准原告與被告離婚。
 （二）兩造所生未成年之子連奕翔（民國93年3月21日生）權利
       義務之行使或負擔，由原告或被告任之。
  二、陳述：
  （一）兩造於92年11月30日結婚，婚後育有未年人之子連奕翔
        ，詎被告於94年7月15日無故帶連奕翔回娘家居住，
        經原告訴請本院於95年4月3日以94年度婚字第891號判
        決被告應與原告同居，並已確定，惟被告仍拒不返家，
        被告顯係惡意離棄原告，現仍在繼續狀態之中，且兩造
        之婚姻亦已難以維持，故依民法第1052條第1項第5款或
        第2項之規定，請求擇一判決離婚。又兩造離婚後，連
        奕翔權利義務之行使或負擔，由原告或被告任之。
  三、證據：提出戶籍謄本、本院94年度婚字第891號判決各1份
            。
貳、被告方面：
  一、聲明：求為判決駁回原告之訴。
  二、陳述：兩造結婚後，兩造與原告之父母、舅舅同住，因原
      　　　告以渠父母尚有卡債、房貸要付，每月僅由渠母親
        　　交付新臺幣（下同）3000元給被告作為料理全家三
          　餐及雜支之用，並向被告表示不夠，自己想辦法，
            因此被告不斷向娘家借錢以維持家計，至連奕翔出
　　　　　　生後，原告對於被告母子仍不關心，被告始於94年
  　　　　　7月15日帶連奕翔回娘家暫住，為全家三餐及雜
    　　　　支之需，只好向娘家借款供家計之用，且居住娘家
　　　　　　期間由被告一人獨自撫養連奕翔，原告不曾探視或
　　　　　　支付任何費用，全靠被告在新竹工之收入支付，被
　　　　　　告實因經濟原因而分居，並非拒絕返家履行同居，
　　　　　  原告請求離婚應無理由。
乙、反訴部分：
壹、反訴原告方面：
  一、聲明：
 （一）請准反訴原告與反訴被告離婚。
 （二）連奕翔權利義務之行使或負擔，由反訴原告任之。
 （三）反訴被告應按月給付反訴原告12000元以作為連奕翔之扶
       養費，至連奕翔成年為止。
  二、陳述：反訴原告子回娘家居住期間，反訴被告於94年11
            月2日，在兩造位於臺南市○○街237號4樓之5住所
            內，見反訴原告所有之泛亞電信股份有限公司之
　　　　　　0000000000號行動電話之晶片卡，置放在臥房櫃子
　　　　　　上，竟自94年11月2日起至11月9日止，將上開晶卡
　　　　　　放入自己所有之行動電話手機中而與他人通話多次
　　　　　  ，業經反訴原告報警，反訴被告亦經本院以反訴被
　　　　　　告觸犯刑法第335條第1項侵占罪及電信法第56條第
　　　　　　1項盜用他人電信設備罪，判有期徒刑4月，並准易
　　　　　　科罰金。上開罪名係屬不名譽之罪，且兩造之婚姻
　　　　　　已難以維持，故依民法第1052條第1項第10款後段
　　　　　　或第2項之規定，請求擇一判決離婚。又兩造離婚
　　　　　　後，連奕翔權利義務之行使或負擔，應由反訴原告
　　　　　　任之，且反訴被告亦應分擔連奕翔之扶養費。
  三、證據：提出本院95年度簡字第566號簡易判決1份。
貳、反訴被告方面：
  一、聲明：求判決駁回反訴原告之反訴。
  二、陳述：按夫妻有同財共居之義，乃眾所週知，則夫妻相互
　　　　　　使用對方之器物，亦屬常事，縱反訴被告觸犯上開
　　　　　  罪名，亦非屬不名譽之罪。
    理    由
甲、本訴部分：
一、原告主張兩造於92年11月30日結婚，婚後育有未年人之子連
    奕翔，詎被告於94年7月15日無故帶連奕翔回娘家居住，
    經原告訴請本院於95年4月3日以94 年度婚字第891號判決被
    告應與原告同居，並已確定，惟被告仍拒不返家，被告顯係
    惡意離棄原告，現仍在繼續狀態之中，且兩造之婚姻亦已難
    以維持，故依民法第1052條第1項第5款之規定，請求判決離
    婚等語，被告則以兩造結婚後，兩造與原告之父母、舅舅同
　  住，因原告以渠父母尚有卡債、房貸要付，每月僅由渠母親
    交付新臺幣（下同）3000元給被告作為料理全家三　餐及雜
    支之用，並向被告表示不夠，自己想辦法，因此被告不斷向
    娘家借錢以維持家計，至連奕翔出生後，原告對於被告母子
　　仍不關心，被告始於94年7月15日帶連奕翔回娘家暫住，
　  為全家三餐及雜支之需，只好向娘家借款供家計之用，且居
    住娘家期間由被告一人獨自撫養連奕翔，原告不曾探視或
　　支付任何費用，全靠被告在新竹工之收入支付，被告實因經
　  濟原因而分居，並非拒絕返家履行同居，原告請求離婚應無
    理由等語置辯。
二、經查兩造履行同居之訴業經本院於95年4月3日以94年婚字第
    891號判決被告應與原告同居確定在案，被告自判決確定之
    時起即負有履行同居之義務，在未有新發生不能同居之正當
    理由之前，被告不得拒絕同居，惟被告迄今仍未返回與原告
    同居，且據證人即原告之姑姑連玉梅證稱：「是的。我曾於
    95 年7月、8月間陪同原告去被告娘家要接一次，她不願意
    回來，她母親說她情願他們兩個離婚，而且他很兇說我們是
    賊，拿棍子要打我們。後來我們有進去他們家跟他們談，但
    被告還是很兇。」（參閱96年3月1日言詞辯論筆錄），足見
    被告不願返回與原告同居之心意至為明顯，故應認原告主張
    之事實應屬實在，被告所辯，應不可採。
三、按被告離家出走後即未再來返回與原告共同生活已近2年，
    且又無不能同居之正當理由，是被告不僅有違背同居義務之
    客觀事實，亦有拒絕同居之主觀情事，顯係惡意遺棄原告於
    繼續狀態中，原告依民法第1051條第1項第5款以訴請離婚，
    應屬合法，應予准許。
四、至原告另依民法第1052條第2項之規定請求離婚一節，因原
    告係依民法第1052條第1項第5款或第2項之規定，請求本院
    擇一判決，本院既已依民法第1052條第1項第5款之規定准予
    離婚，則本院就民法第1052條第2項之部分不另為駁回之諭
    知，併此明。
五、連奕翔為未成年人，現與被告同住，經財團法人臺灣兒童暨
    家庭扶助基金會臺南市分事務所訪視原告結果，評估與建議
    ：「根據原告所述，原告經濟狀況穩定且家庭支持系統充足
    ，與被監護人關係親密、良好，原告也積極爭取被監護人之
    監護權，因此單方面聽其所述，社工員認為目前原告監護照
    顧被監護人並無不適之處。」等語，有訪視記錄表1份可憑
    ，復經財團法人臺灣兒童暨家庭扶助基金會新竹市分事務所
    訪視被告結果，建議「評估被告乙○○之經濟狀況穩，並有
    親友資源提供其情感、經濟支持，且被告長久以來為未成年
    子女連奕翔之主要照顧者及生活安排者，與未成年子女情感
    連結佳。此外，被告之監護動機能考量未成年子女獲得良好
    之照顧，在未來計劃部份亦能持開放態度，接受未成子女與
    原告之聯繫。整體評估被告具實際照顧子女之經驗，並具照
    顧意願和能力，被告親友亦可協助減輕其照顧、經濟壓力，
    另考量未成子女之情感依附需求，認為被告適宜監護未成年
    子女連奕翔。」等語，有訪視報告1份可憑，兩造雖均適合
    監護連奕翔，但目前連奕翔係由被告照顧中，且連奕翔現
　　僅有3歲餘，尚屬年幼，應由被告繼續照顧較為適宜，亦較
　  符合連奕翔之最佳利益，故本院酌定由被告監護連奕翔。惟
    維護原告之探視權，本院酌定原告得於每月第2週、第4週之
　　星期六上午9時起，至被告之住居所（若被告之住居所有變
　  更時，應即時通知原告）與連奕翔會面交往，並得接連奕翔
    外出照顧，但應於翌日下午6時前送回被告之住居所。
乙、反訴部分：
一、反訴原告主張反訴原告子回娘家居住期間，反訴被告於94
    年11月2日，在兩造位於臺南市○○街237號4樓之5住所內，
    見反訴原告所有之泛亞電信股份有限公司之0000000000號行
　　動電話之晶片卡，置放在臥房櫃子上，竟自94年11月2日起
　  至11月9日止，將上開晶卡放入自己所有之行動電話手機中
    而與他人通話多次，業經反訴原告報警，反訴被告亦經本院
　　以反訴被告觸犯刑法第335條第1項侵占罪及電信法第56條第
 　 1項盜用他人電信設備罪，判有期徒刑4月，並准易科罰金。
　　上開罪名係屬不名譽之罪，故依民法第1052條第1項第10款
　　後段之規定，請求判決離婚等語，反訴被告則以夫妻有同財
  　共居之義，乃眾所週知，則夫妻相互使用對方之器物，亦屬
    常事，縱反訴被告觸犯上開罪名，亦非屬不名譽之罪等語置
    辯。
二、按夫妻之一方有因犯不名譽之罪被處徒刑者，他方得向法院
    請求離婚，民法第1052條第1項第10款後段定有明文。按所
    謂「犯不名譽之罪」者，係以所犯之罪是否不名譽者而言，
    以被害人之身分無關，縱被害人即係夫妻之一方，亦在所不
    問。本件反訴被告既因犯刑法第335條第1項侵占罪及電信法
　　第56條第1項盜用他人電信設備罪被處有期徒刑4月，而侵占
　  罪及盜用他人電信設備罪均多係因道德上及操守上之瑕疵者
    始會犯之，在一般人之觀念中均屬不名譽之罪，應認反訴原
　　告主張之事實應屬實在，反訴被告所辯，應不足採。故反訴
　  原告依民法第1051條第1項第10款訴請離婚，應屬合法，應
    予准許。
三、至原告另依民法第1052條第2項之規定請求離婚一節，因原
    告係依民法第1052條第1項第10款後段或第2項之規定，請求
    本院擇一判決，本院既已依民法第1052條第1項第10款後段
    之規定准予離婚，則本院就民法第1052條第2項之部分不另
    為駁回之諭知，併此明。
四、連奕翔為未成年人，本院已酌定由反訴原告監護連奕翔及反
    訴被告得探視連奕翔，已詳如上述，故不另為贅述。
五、按法院依民法第1055條之規定為酌定、改定或變更時，得命
    給付扶養費，非訟事件法第127條第1項定有明文，本件雖係
    民事訴訟事件，但亦得參照上開法條之精神命給付扶養費。
    又按兩造既係連奕翔之父母，自均負有扶養連奕翔之義務，
    惟衡諸常情，日常生活之開銷很難一一檢附收據，故依行政
    院主計處公布之臺灣地區平均每人每月消費支出統計表作為
    請求扶養費之依據尚屬合情合理。而依行政院主計處之調查
    ，94年度臺灣地區平均每人每月消費支出為17083元，故連
　　奕翔每月支出應均為17083元。本院參酌反訴原告有正當職
  　業，反訴被告每月收入約為20000元等情狀，認兩造應平均
    分擔連奕翔之扶養費較妥，換言之，反訴被告每月應分擔
    連奕翔之扶養費為8541.5元，故反訴被告應自監護權部分之
    判決確定之翌日起，至連奕翔成年前1日即113年3月20日止
    ，按月分擔連奕翔之扶養費為8541.5元（若有不足1個月份
    者，按實際日數計算）。故反訴原告請求反訴被告按月給付
    扶養費8541.5元之部分為有理由，應予准許，逾此部分之請
    求為無理由，應予駁回。又為使連奕翔生活無匱乏之虞，除
    第1次之扶養費應於監護權部分之判決確定之翌日給付外，
    其餘部分之扶養費均應分別按月於每月之第1日前給付各該
    整個月份之扶養費，且反訴被告遲誤一期之給付者，其後之
    期間均視為亦已到期。又反訴被告按月給付扶養費之部分均
    係按月計算之定期給付，均屬民事訴訟法第427條第2項第8
    款所謂「其他定期給付涉訟」之類型，依民事訴訟法第389
    條第1項第3款規定，均應依職權宣告於各該給付期屆至時各
    得假執行。
六、據上論結，原告之訴為有理由，反訴原告之反訴一部為有理
    由，一部為無理由，依民事訴訟法第78條、79條、第389條
    第1項第3款，判決如主文。
中　　華　　民　　國　　96　　年　　6　　月　　15  　　日
                  　　 家事庭    法　官  彭振湘
上為正本係照原本作成。
如對本判決上訴，須於判決送達後20日內向本院提出上訴狀。
中　　華　　民　　國　　96　　年　　6　　月　　15  　　日
                                 書記官　蕭伊舒